【裁判字號】    95,交聲,65
【裁判日期】    951026
【裁判案由】    聲明異議
【裁判全文】
臺灣屏東地方法院交通事件裁定          95年度交聲字第65號
原處分機關  交通部公路總局高雄區監理所屏東監理站
異  議  人
即受處分人  甲○○
代  理  人  乙○○
上列異議人因違反道路交通管理處罰條例案件，對於交通部公路
總局高雄區監理所屏東監理站民國95年3 月16日所為之處分（原
處分案號：屏監違字第裁82—VC0000000 號、第裁82—VC000000
0 號），聲明異議，本院裁定如下：
    主  文
異議駁回。
    理  由
一、原處分意旨略以：異議人即受處分人甲○○於民國94年12月
    15 日11 時許，騎乘車牌號碼ZK0 —420 號輕型機車，行經
    屏東市○○路段時，因其不按遵行方向行駛，且後座所搭載
    之乘客有未戴安全帽之違規情形，經執勤員警照相採證逕行
    開單舉發，嗣原處分機關即交通部公路總局高雄區監理所屏
    東監理站認異議人上開情形，分別違反道路交通管理處罰條
    例第45條第1 款、第31條第6 項之規定，各裁決異議人罰鍰
    新臺幣（下同）900 元，並記違規點數1 點、罰鍰500 元等
    語。
二、聲明異議意旨略以：異議人於94年12月15日11時許，雖有騎
    乘車牌號碼ZK0 —420 號輕型機車行經屏東市○○路段，且
    後載之乘客確有未載安全帽之違規，然當時異議人係要載母
    親至路旁攤販購物，因該處攤販擺設地點位於三叉路口，異
    議人欲左轉至轉角的公園停車，致遭執勤員警誤為不遵行方
    向行駛，是異議人是否有不遵行方向行駛之違規乃有商榷餘
    地，且縱異議人有不遵行方向行駛之違規，亦應只開1 張罰
    單，而不能開2 張。又上開2 開罰單僅差3 分鐘，但號碼卻
    差了126 號，難道在3 分鐘內有126 個人違規，因本案有諸
    多疑點，爰提起本件異議等語。
三、按汽車駕駛人，爭道行駛有不按遵行之方向行駛情形者，處
    新臺幣600 元以上1800元以下罰鍰；汽車駕駛人有第45條之
    情形者，除依原條款處罰外，並記違規點數1 點；又機器腳
    踏車駕駛人或附載座人未依規定戴安全帽者，處駕駛人新臺
    幣500 元罰鍰，道路交通管理處罰條例第45條第1 項、第63
    條第1項第1款、第31條第6項分別定有明文。
四、經查，異議人即受處分人洪雅苓於94年12月15日11時許，騎
    乘車牌號碼ZK0 —420 號輕型機車，行經屏東市○○路段時
    ，因其不按遵行方向行駛，且後座所搭載之乘客有未戴安全
    帽之違規情形，經執勤員警照相採證逕行開單舉發等情，業
    據證人即當時執勤警員吳坤煌到庭具結證稱：「當時我在仁
    愛國小旁的天橋上執行照相、採證交通違規的勤務，主要取
    締三大項違規，即取締未載安全帽、闖紅燈、逆向行駛的違
    規，當時看到來往車輛很多，針對違規的車輛拍照取締，我
    看到異議人從仁愛路由南向北的方向逆向行駛，異議人在仁
    愛路的正常行駛方向是由北向南，異議人一直從仁愛國小後
    門就是天橋那裡一直騎乘到勝利路口約有一百多公尺；異議
    人行駛方向是由北向南，那裡是畫雙黃線，仁愛路與勝利路
    口有賣盆栽的攤販，異議人的雙腳都在機車踏板上，所以是
    在行進當中；仁愛路的車流量算大，那邊又是在學校附近，
    學童出入很危險，當天情形也是車流量蠻大的，所以才在天
    橋上採證，而逕行舉發」等語綦詳（見本院卷第17頁反面、
    第18頁），且依卷附現場採證照片2 幀觀之，異議人當時在
    屏東市○○路的正確行駛方向應係由北向南，惟異議人卻是
    由南向北方向逆向行駛，且後座附載之人未載安全帽，是以
    ，異議人確有不按遵行之方向行駛及機器腳踏車附載座人未
    依規定載安全帽之違規情事無訛。
五、再異議人當時在由北往南之屏東市○○路上行駛，自應遵行
    此行進方向，倘要左轉至勝利路口附近之公園，亦先應行駛
    至勝利路口再左轉，豈容異議人貪圖便利，罔顧其他用路人
    、車之安全，在未達路口前，即先行左轉並一路逆向行駛至
    勝利路口，是異議人所辯：因要左轉至轉角的公園停車，致
    遭執勤員警誤為不遵行方向行駛云云，顯不可採。又執勤員
    警依法拍照採證後，尚需將採證照片之底片沖洗，之後再依
    違規之項目分類整理，以便利行政人員輸入電腦登載違規項
    目之情，已據證人吳坤煌於本院訊問時具結證述明確（見本
    院卷第18頁），核亦與常情無違，自足憑採。至異議人上開
    違規情事，雖係在同一路段、同時遭執勤員警舉發，惟其違
    規事由各別，裁罰之依據亦不同，依法即應分別論處，而無
    擇一處理之餘地，是異議人上開所辯，亦無足採。
六、綜上所述，本件異議人於上開時、地，騎乘機車行經屏東市
    ○○路，有不按遵行方向行駛，且後座所搭載之乘客有未戴
    安全帽等違規事實既可認定，則原處分機關據此並援引上開
    交通管理處罰條例規定，分別就異議人不按遵行之方向行駛
    部分，裁處罰鍰900 元，並記違規點數1 點；就機器腳踏車
    附載座人未依規定載安全帽部分，裁處罰鍰500 元，於法即
    無不合。本件異議經核為無理由，應予駁回。
七、應依道路交通管理處罰條例第87條第2 項、道路交通案件處
    理辦法第19條，裁定如主文。
中    華    民    國    95    年    10    月    26    日
                  交通法庭      法  官  蘇碧珠
以上正本證明與原本無異。
如不服本裁定應於收受送達後5 日內向本院提出抗告書狀敘述抗
告之理由抗告於台灣高等法院高雄分院。
中    華    民    國    95    年    10    月    26    日
                                書記官  賀燕花


司法院資訊處製作；財團法人民間司法改革基金會備份。
